【裁判字號】    97,訴,3792
【裁判日期】    971031
【裁判案由】    毒品危害防制條例
【裁判全文】
臺灣板橋地方法院刑事判決              97年度訴字第3792號
公  訴  人  臺灣板橋地方法院檢察署檢察官
被      告  甲○○
上列被告因違反毒品危害防制條例案件，經檢察官提起公訴（97
年度毒偵字第5331號），由本院合議庭裁定改依簡式審判程序審
理，並判決如下：
    主  文
甲○○施用第壹級毒品，累犯，處有期徒刑柒月，扣案之注射針
筒壹支沒收；又施用第貳級毒品，累犯，處有期徒刑肆月。應執
行有期徒刑玖月，扣案之注射針筒壹支沒收。
    事  實
一、甲○○前曾於民國89年間因施用第1 級毒品案件，經依臺灣
    板橋地方法院（下稱本院）89年度毒聲字第2664號裁定送觀
    察、勒戒後，認有繼續施用毒品之傾向，再由本院以89年度
    毒聲字第2950號裁定令入戒治處所施以強制戒治1 年，此間
    再經裁定停止戒治而釋放，所餘期間付保護管束，嗣於90年
    5 月5 日保護管束期滿而視為執行完畢，並由臺灣板橋地方
    法院檢察署檢察官以90年度戒毒偵字第375 號為不起訴處分
    確定；再於93年間因施用第1 級毒品案件，經本院93年度訴
    字第941 號判處有期徒刑9 月確定；其後又於94年間因施用
    第1 、2 級毒品案件，經臺灣桃園地方法院以94年度訴字第
    1146號各判處有期徒刑11月、4 月，並定應執行有期徒刑1
    年確定，甫於96年4 月24日縮刑期滿執行完畢，猶不知悔改
    ，且未戒除毒癮，竟又基於施用第1 級毒品海洛因之犯意，
    於97年6 月11日20時許，在位於臺北縣板橋市一帶之網咖店
    內，以將海洛因置於針筒內注射之方式，施用毒品海洛因1
    次；此外，另基於施用第2 級毒品安非他命之犯意，於97年
    6 月12日為警採尿前96小時內某時，在不詳之地點，施用毒
    品安非他命1 次，嗣於同年6 月12日20時5 分許，為警在臺
    北縣中和市○○街20號5 樓查獲其持有供施用海洛因所用之
    注射針筒1 支，經採集其尿液送驗之結果，呈鴉片類、安非
    他命類均陽性反應，始循線查悉上情。
二、案經臺北縣政府警察局中和分局報告臺灣板橋地方法院檢察
    署檢察官偵查起訴。
    理  由
一、上開犯罪事實，業經被告甲○○於本院審理時自白不諱，並
    有臺灣檢驗科技股份有限公司97年6 月25日CH/2008/60590
    濫用藥物檢驗報告及臺北縣政府警察局中和分局毒品案犯罪
    嫌疑人姓名及代碼對照表各1 份附卷可稽，以及扣案之注射
    針筒1 支可資佐證；另按甲基安非他命經口服投與後約百分
    之70於24小時內自尿中排出，約百分之90於96小時內自尿中
    排出，由於甲基安非他命成分之檢出與其投與方式、投與量
    、個人體質、採尿時間與檢測儀器之精密度等諸多因素有關
    ，因此僅憑尿液中呈安非他命陽性反應，並無法確實推算吸
    食時間距採集時間之長短，惟依上述資料推斷，最長可能不
    會超過4 日，亦經行政院衛生署藥物食品檢驗局81年2 月8
    日（81）藥檢一字第001156號函示明確，是以被告於97年6
    月12日為警採尿送驗結果既有安非他命及甲基安非他命類之
    陽性反應，足認被告確有於採尿前96小時內某時，施用第2
    級毒品安非他命之行為自明，則被告自白要與事實相符。再
    者，被告有事實欄所示之施用毒品前科，亦有臺灣高等法院
    被告前案紀錄表1 份在卷可參，是以被告犯本件施用毒品海
    洛因、安非他命之罪，其事證明確，應依法論科。
二、按施用第1 、2級毒品為犯罪行為，毒品危害防制條例第10
    條定有處罰明文。故施用第1 、2 級毒品者，依上揭規定本
    應科以刑罰，惟基於刑事政策，對合於一定條件之施用者，
    則依同條例第20條、第23條之規定，施以觀察、勒戒或強制
    戒治之保安處分。又毒品危害防制條例於92年7 月9 日修正
    公佈，自93年1 月9 日施行。其中第20條、第23條將施用毒
    品之刑事處遇程式，區分為「初犯」及「5 年內再犯」、「
    5 年後再犯」。依其立法理由之說明：「初犯」，經觀察、
    勒戒或強制戒治後，應為不起訴處分或不付審理之裁定；「
    5 年內再犯」者，因其再犯率甚高，原實施之觀察、勒戒及
    強制戒治既已無法收其實效，爰依法追訴或裁定交付審理。
    至觀察、勒戒或強制戒治執行完畢釋放後，「5 年後再犯」
    者，前所實施之觀察、勒戒或強制戒治已足以遮斷其施用毒
    品之毒癮，為期自新及協助其斷除毒癮，仍適用「初犯」規
    定，始應先經觀察、勒戒、強制戒治之程式。從而依該次修
    正後之規定，僅限於「初犯」及「5 年後再犯」二種情形，
    應先經觀察、勒戒或強制戒治之程式，此乃該條例第10條之
    例外規定。倘被告於5 年內已再犯，經依法追訴處罰，縱其
    第3 次（或第3 次以上）再度施用毒品之時間，在初犯經觀
    察、勒戒或強制戒治執行完畢釋放5 年以後，因與單純之「
    5 年後再犯」之情形有別，不合於「5 年後再犯」之例外規
    定；且因已於「5 年內再犯」，顯見其再犯率甚高，原實施
    觀察、勒戒或強制戒治，已無法收其實效，即應回歸原則性
    規定，由檢察官逕行起訴，依該條例第10條處罰（最高法院
    96年度台非字第69號判決可資參照）。查本件被告於89年間
    「初犯」施用毒品案件，經裁定送觀察、勒戒後，認有繼續
    施用毒品之傾向，再由本院裁定令入戒治處所施以強制戒治
    1 年，嗣於90年5 月5 日停止戒治付保護管束期滿而視為執
    行完畢，並由臺灣板橋地方法院檢察署檢察官為不起訴處分
    確定；復因於93、94年間之「5 年內再犯」施用第1 、2 級
    毒品案件，再經本院93年度訴字第941 號、臺灣桃園地方法
    院94年度訴字第1146號各判處有期徒刑9 月、應執行有期徒
    刑1 年確定，已如前述，則雖本件再犯之時間，係在「初犯
    」經強制戒治執行完畢釋放之5 年以後，亦自屬「已於5年
    內再犯」後之施用毒品情形，應依該條例第10條處罰，合先
    敘明。
三、核被告所為，係犯毒品危害防制條例第10條第1 項、第2 項
    之施用第1 級、第2 級毒品罪。又其施用前後持有第1 級毒
    品海洛因、第2 級毒品安非他命之低度行為，應為施用第1
    級毒品海洛因、第2 級毒品安非他命之高度行為所吸收，不
    另論罪。被告所犯上開2 罪間，犯意各別，行為互異，應予
    分論併罰之。另被告於94年間因施用第1 、2 級毒品案件，
    經臺灣桃園地方法院以94年度訴字第1146號各判處有期徒刑
    11月、4 月，並定應執行有期徒刑1 年確定，甫於96年4 月
    24日縮刑期滿執行完畢一節，有臺灣高等法院被告前案紀錄
    表1 份在卷足憑，其於5 年以內故意再犯本件有期徒刑以上
    之2 罪，均為累犯，應各依刑法第47條第1 項規定加重其刑
    。爰審酌被告前已有多次施用毒品之前科，並先後經觀察、
    勒戒及強制戒治之戒毒療程，始終未能戒除毒品之誘惑，且
    其正值壯年，竟不思努力工作，尋求正常生活，僅因一時工
    作不順利，心情不佳，即又開始沾染施用2 種毒品之惡習，
    戕害身心不淺，並衡諸其生活狀況、施用毒品之手段、動機
    及事發後已坦承犯行，犯後態度尚稱良好等一切情狀，量處
    如主文所示之刑，並定其應執行之刑，以資警惕。至扣案之
    注射針筒1 支，則係被告所有供施用毒品海洛因之物，業經
    其供承在卷（參見本院準備程序筆錄第2 頁），爰依刑法第
    38條第1 項第2 款宣告沒收；扣案之安非他命吸食器1 組，
    被告已供稱係另案被告江忠潔所有之物，核與另案被告江
    忠潔於警詢及偵查中所為之供述相符，堪信其所言非虛，要
    難認係被告所有供本件施用毒品所用之物，爰不予宣告沒收
    ，併此敘明。
四、末按「除被告所犯為死刑、無期徒刑、最輕本刑為3 年以上
    有期徒刑之罪或高等法院管轄第一審案件者外，於前條第1
    項程序進行中，被告先就被訴事實為有罪之陳述時，審判長
    得告知被告簡式審判程序之旨，並聽取當事人、代理人、辯
    護人及輔佐人之意見後，裁定進行簡式審判程序。」刑事訴
    訟法第273 條之1 第1 項定有明文。查本件被告所犯毒品危
    害防制條例第10條第1 項、第2 項之罪，均非最輕本刑為3
    年以上有期徒刑之罪，且被告於本院97年10月21日準備程序
    進行中，復就被訴之事實為有罪之陳述，經告知被告簡式審
    判程序之旨，被告及公訴人對於本件改依簡式審判程序審理
    均表示同意，是本院即依前揭刑事訴訟法規定，裁定本件進
    行簡式審判程序，附此敘明。
據上論斷，應依刑事訴訟法第273條之1 第1項、第299條第1項前
段，毒品危害防制條例第10條第1 項、第2 項，刑法第11條前段
、第47條第1 項、第51條第5 款、第38條第1 項第2 款，判決如
主文。
本案經檢察官黃明絹到庭執行職務。
中    華    民    國    97    年    10    月    31    日
                            刑事第二十庭
                                  法  官  楊仲農
上列正本證明與原本無異。
如對本判決不服，應於送達後10日內，向本院提出上訴狀。
（上訴狀應記載具體上訴理由並應抄附繕本）
                                  書記官  陳香君
中    華    民    國    97    年    10    月    31    日
附錄本判決論罪之法律條文：
毒品危害防制條例第10條：
施用第一級毒品者，處六月以上五年以下有期徒刑。
施用第二級毒品者，處三年以下有期徒刑。


司法院資訊處製作；財團法人民間司法改革基金會備份。
